【裁判字號】    91,瑞簡,69
【裁判日期】    920513
【裁判案由】    給付借款
【裁判全文】
臺灣基隆地方法院宣示判決筆錄  九十一年度瑞簡字第六九號
    原    告  甲○○
    被    告  乙○○
右當事人間請求給付借款事件，於中華民國九十二年五月十三日下午五時在本院瑞芳
庭公開宣示判決，出席職員如左：
                法      官    姚貴美
                法院書記官    賴敏慧
                通      譯    吳涴鈺
朗讀案由兩造均未到
法官朗讀主文宣示判決，並諭知將判決主文、所裁判之訴訟標的及其理由要領，記載
於後：
    主    文
原告之訴及假執行之聲請均駁回。
訴訟費用由原告負擔。
    事實及理由要領
一、原告起訴主張：被告於民國八十七年一月二十四日，因欲購買匯豐汽車股份有限
    公司（下稱匯豐公司）出售之自用小客車，資金不足，遂向原告借款新台幣（下
    同）十八萬元，並要求原告直接將前揭借款交予匯豐公司人員，原告即於八十七
    年二月六日交付十八萬元予訴外人匯豐公司業務員劉仲祥，並經劉仲祥於訂車契
    約書上註記「茲收到甲○○先生繳交車款計壹拾捌萬元正」。兩造就系爭借款債
    務雖未約定清償期，惟因被告遲未清償，原告遂於九十一年九月二十四日以存證
    信函催告被告應自九十一年十月一日起，每月分期攤還一萬元至全部清償完畢為
    止，如有一期不履行，視為全部到期，詎被告收受前揭存證信函後，迄未按期履
    行，依約已喪失期限利益，為此起訴請求被告給付十八萬元及自起訴狀繕本送達
    翌日起至清償日止，按年息百分之五計算之利息等語。
二、被告則以：伊從未向原告借款，八十七年二月六日與訴外人劉仲祥約定繳納車款
    十八萬元當日，伊因故無法到場，乃將十八萬元現金係交予其母林連秀卿，委託
    其轉交予劉仲祥，惟因林連秀卿不識字，為恐無法妥善處理相關事宜，始將前揭
    十八萬元交予當時與之為同居人關係之原告代為交付劉仲祥，並處理其他購車事
    宜，是訂車契約書背面註記所載之金錢實係被告所有等語，資為抗辯。
三、按當事人主張主張有利於己之事實者，就其事實有舉證之責任，民事訴訟法第二
    百七十七條定有明文。次按民事訴訟如係由原告主張權利者，應先由原告負舉證
    之責，若原告先不能舉證，以證實自己主張之事實為真實，則被告就其抗辯事實
    即令不能舉證，或其所舉證據尚有疵累，亦應駁回原告之訴（最高法院十七年上
    字第九一七號判例參照）。再按稱消費借貸者，謂當事人一方移轉金錢或其他代
    替物之所有權於他方，而約定他方以種類、品質、數量相同之物返還之契約；消
    費借貸，因金錢或其他代替物之交付，而生效力，民法第四百七十四條第一項、
    第四百七十五條分別定有明文。是當事人主張有金錢借貸關係存在，須就其發生
    所須具備之特別要件即金錢之交付及借貸意思表示相互一致負舉證之責任，否則
    即不能認有金錢借貸關係存在。本件原告主張被告為購車向伊借款十八萬元，並
    囑其直接將前揭款項直接交予售車業務員，惟被告經催告迄未清償之事實，固據
    其提出訂車契約書、繳納車款明細表、存證信函暨回執影本各一件為證，惟被告
    固不爭執前揭訂車契約書及繳款明細表之真正，惟否認向原告借款，並辯稱原告
    交付予訴外人劉仲祥之借款實係伊所有之金錢等語，揆諸首揭說明，自應由原告
    就兩造間確有消費借貸之合意及交付借款之事實，負舉證之責。經查：原告所提
    出之訂車契約書背面固經售車業務員劉仲祥記載「茲收到甲○○先生繳交車款計
    壹拾捌萬元正」，證人劉仲祥於本院審理中亦到庭證稱「交車款時是在甲○○家
    ，因為是約在甲○○家收款」、「這個錢是誰交給我，我並不太記得，但我會這
    樣寫，應該是甲○○把錢交給我。當時乙○○的媽媽有看到，並沒有表示反對的
    意思．．．我不確定乙○○當日是否在場。」（見本院九十二年三月七日言詞辯
    論筆錄），惟前揭註記及證人證言均僅能證明前揭十八萬元確係由原告交付予訴
    外人劉仲祥，無法據此推論原告所交付金錢為其所有而同意貸與被告之款項。至
    原告雖主張伊係因借款十八萬元予被告以繳納車款，始持有前揭經註記之訂車契
    約書及繳納車款明細表，惟被告辯稱前開十八萬元現金係伊交付予其母林連秀卿
    ，經林連秀卿交由原告委其代交予訴外人劉仲祥等語，核與證人即被告之母林連
    秀卿於本院審理中到庭證稱「原告是我同居人，我九十年底才與原告分手」、「
    （原告交付予劉仲祥之十八萬元）是我兒子（即被告）拿給我，然後我再拿給原
    告的，因為我不識字，而且買車分期付款要有保證人，我請原告當保證人，並請
    原告替我經手這個買賣，因為我以為交款要寫收據，才請他替我處理，事後因為
    我們是同居人關係，我信任他，也未向他索取契約保管．．．」等情相符（見本
    院九十二年三月七日言詞辯論筆錄），而原告對於與證人林連秀卿於八十七年間
    係同居人關係一節，亦不爭執，是林連秀卿因信任原告而委其將被告交付之車款
    十八萬元轉交訴外人劉仲祥，並代為處理相關事宜，嗣未即時取回訂車契約書自
    行保管，亦屬可能，自難僅憑原告持有訂車契約書等文件，即謂兩造間存有消費
    借貸關係。綜上所述，原告既無法積極舉證證明兩造間有消費借貸合意及交付借
    款之事實，揆諸上揭說明，其主張自難信為真實。
四、從而，原告依消費借貸之法律關係，請求被告給付十八萬元及自起訴狀繕本送達
    翌日起至清償日止，按年息百分之五計算之利息，為無理由，應予駁回。
中      華      民      國    九十二    年      五      月     十三     日
                                    臺灣基隆地方法院基隆簡易庭
~B法      官  姚貴美
右為正本係照原本作成
如對本裁定抗告須於裁定送達後十日內向本院提出抗告狀
中      華      民      國    九十二    年      五      月     十四     日
~B法院書記官


司法院資訊處製作；財團法人民間司法改革基金會備份。
